臺灣高等法院民事判決　　　　　　　　　　94年度上字第56號
上　訴　人　甲○○
訴訟代理人　彭火炎　律師
　　　　　　張玉琳　律師
被　上訴人　乙○○
訴訟代理人　黃淑琳　律師
　　　　　　江肇欽　律師
上　一　人
複 代 理人　彭上華　律師
上列當事人間損害賠償事件，上訴人對於中華民國93年12月10
日臺灣新竹地方法院93年度重訴字第16號第一審判決提起上訴，
本院於94年8月2日言詞辯論終結，判決如下：
    主  文
上訴駁回。
第二審訴訟費用由上訴人負擔。
    事實及理由
一、被上訴人主張： 坐落新竹縣竹北市○○段鹿場小段176、17
    9、180-5、180-6及180-7地號土地係兩造先父范細苟所有，
    范細苟因擔心日後繼承糾紛，乃與長子范振榮、次子甲○○
    (即上訴人)、三子范振助、四子范振北 (改名范振益)、 六
    子范振龍及七子乙○○ (即被上訴人) 於民國67年12月30日
    訂立分家契約書（下稱系爭契約書）， 約定上開土地由其6
    兄弟均分取得，因上開土地為農地，依當時法令不能分割，
    乃將其中180-7 地號土地暫以贈與名義信託登記為上訴人名
    義，並同時約明如未經父親及各兄弟同意，受託人不得擅自
    出賣或變更名義及設定抵押等，如有發生一律無效，且日後
    如能分割時，受託人應無條件辦理分割及移轉與各兄弟均分
    取得所有權不得任意刁難異議，各兄弟同意出賣該土地時，
    其價款應由各兄弟均分取得各無異議。 嗣180-7地號土地因
    配合新竹縣政府二期計劃徵收，而於90年12月18日取得同市
    ○○段110、111、112、113、114、115、116、117地號（所
    有權全部）及於91年3月19日取得同市○○段700地號（應有
    部分一千分之五０六）之抵價地，該9筆抵價地為180-7地號
    土地之代替物，被上訴人對之仍有六分之一之權利。詎上訴
    人竟將翰林段110、111、112地號（嗣合併分割為同段110、
    110-1地號）土地贈與范綱勝、范綱進 （此部分被上訴人另
    案起訴，不在本件審理範圍)，及將翰林段113、114、115、
    116、117地號 (嗣合併分割為同段113、113-1、113-2、113
    -3地號)及大學段700地號土地（以下合稱系爭土地）分別出
    售移轉登記與訴外人連金龍、張雅婷、溫明星、陳春孟及羅
    皓文，致被上訴人訴請上訴人土地所有權移轉登記事件獲勝
    訴判決確定 （原法院91年度訴字第529號、本院91年度上易
    字第1013號）後，因上訴人已給付不能而無從辦理系爭土地
    之所有權移轉登記，爰依民法第226條第1項規定，求為命上
    訴人應給付被上訴人新台幣（下同）432萬3,898元及自93年
    2月19日起算法定遲延利息之判決 （被上訴人於原審係請求
    上訴人應給付708萬8,318元及自92年8月6日起算法定遲延利
    息，經原審判命上訴人應給付被上訴人432萬3,898元及自93
    年2 月19日起算法定遲延利息，並駁回被上訴人其餘之訴。
    被上訴人就其敗訴部分未聲明不服，已告確定。上訴人就其
    敗訴部分不服提起上訴），並答辯聲明：上訴駁回。
二、上訴人則以：被上訴人及范振益並未於系爭契約書上簽名，
    且上訴人及范振助係在系爭契約書內容經掩住、未看內容、
    不清楚內容之情況下簽章，系爭契約書未達意思表示合致即
    契約成立之程度，被上訴人據以請求上訴人給付，為無理由
    ；上訴人將系爭土地分別出售與連金龍、張雅婷、溫明星、
    陳春孟及羅皓文，並無惡意等語，資為抗辯，並上訴聲明：
    (一)原判決不利於上訴人部分廢棄。(二)上開廢棄部分，被上訴
    人在第一審之訴及假執行之聲請均駁回。(三)願供擔保請准宣
    告免為假執行。
三、經查 (一)登記上訴人名義之180-7地號土地因配合新竹縣政府
    二期計劃徵收，而於90年12月18日取得同市○○段110、111
    、112、113、114、115、116、117地號（所有權全部）及於
    91年3月19日取得同市○○段700地號（應有部分一千分之五
    ０六）之抵價地。被上訴人曾訴請上訴人應將翰林段113、1
    14、115、116、117地號 (嗣合併分割為同段113、113-1、1
    13-2、113-3地號) 及大學段700地號土地分別移轉登記應有
    部分六分之一與被上訴人，業經判決被上訴人勝訴確定在案
    （原法院91年度訴字第529號、 本院91年度上易字第1013號
    ）； (二)上訴人於92年7月19日將翰林段113地號土地以588萬
    元出售予連金龍；(三)上訴人於92年7月15日將翰林段113-1地
    號土地以550萬元出售予張雅婷；(四)上訴人於92年7月15日將
    翰林段113-2地號土地以576萬元出售予溫明星；(五)上訴人於
    92年5 月29日將翰林段113-3地號土地以603萬元出售予陳春
    孟； (六)上訴人於90年10月間將大學段700地號土地徵收加權
    後之配地權利金以140萬元出售予羅烈堯等事實， 為兩造所
    不爭執， 並有土地登記謄本、原法院91年度訴字第529號、
    本院91年度上易字第1013號民事判決、新竹縣竹北地政事務
    所93年3月8日北地所登梅字第0930001424號函檢附土地登記
    異動索引謄本、買賣契約書及支票可稽（原審卷21-39、64-
    78、186-192、195-199、203-206、210、232-238、243-250
    、276頁），自堪信為真實。
四、被上訴人主張兩造之先父范細苟與包括兩造在內之兄弟6 人
    於67年12月30日訂立系爭契約書，伊就系爭土地有應有部分
    六分之一權利之事實，雖為上訴人所否認，並以前開情詞置
    辯，惟查：
  (一)被上訴人曾於91年間訴請上訴人應將翰林段 113、114、115
    、116、117地號及大學段700地號土地（即系爭土地） 分別
    移轉登記應有部分六分之一與被上訴人，經原法院以91年度
    訴字第529 號及本院以91年度上易字第1013號判決認定系爭
    契約書為真正，判命被上訴人勝訴確定在案，本院即不得為
    與該確定判決意旨相反之判斷，上訴人亦不得為與該確定判
    決意旨相反之主張，是上訴人再於本件訴訟辯稱系爭契約書
    未達意思表示合致，未成立生效云云，洵不足採。
  (二)依上開確定判決，被上訴人負有將系爭土地分別移轉登記應
    有部分六分之一與被上訴人之義務，惟因上訴人已將系爭土
    地分別出售移轉登記與連金龍、張雅婷、溫明星、陳春孟、
    羅皓文，上訴人顯已給付不能， 則被上訴人依民法第226條
    第1項規定，請求上訴人賠償其損害，自屬有據。 查上訴人
    係於92年7 月19日將翰林段113地號土地以總價588萬元出售
    予連金龍、於92年7月15日將翰林段113-1地號土地以總價55
    0萬元出售予張雅婷、 於92年7月15日將翰林段113-2地號土
    地以總價576萬元出售予溫明星、於92年5月29日將翰林段11
    3-3地號土地以總價603萬元出售予陳春孟，已如上述，被上
    訴人主張以上訴人出售各該土地之交易價格計算其所受損害
    ，應屬合理，故就翰林段113、113-1、113-2、113-3地號土
    地，上訴人應賠償被上訴人之金額為386萬1,667元【（5,88
    0,000元＋5,500,000元＋5,760,000元＋6,030,000元）÷6=
    3,861,667元，元以下四捨五入】。 另上訴人係於90年10月
    間將大學段700地號土地加權後之配地權利金，以140萬元出
    售予羅烈堯，並於91年5月15日移轉登記予羅皓文 （羅烈堯
    之子），該土地經委請童碩甫建築師鑑定其於91年5 月間之
    一般市場交易價格為每平方公尺3萬1,500元，有鑑定報告書
    可稽（原審卷285-286頁）， 上訴人對之亦不爭執，是以該
    土地面積174平方公尺，權利範圍一千分之五０六（原審卷2
    5-26頁），被上訴人就該土地之權利為六分之一（即六千分
    之五０六）計算，上訴人就該土地應賠償被上訴人之金額為
    46萬2,231元【 (31,500元×174平方公尺×506\ 6000)=462
    ,231 元】。 合計被上訴人得請求上訴人賠償432萬3,898元
    。
五、從而，被上訴人請求上訴人給付432萬3,898元及自起訴狀繕
    本送達之翌日即93年2月19日起至清償日止， 按年息百分之
    五計算利息部分，自屬應予准許。原審就此部分所為上訴人
    敗訴之判決，核無違誤。上訴論旨指摘原判決此部分為不當
    ，求予廢棄改判，為無理由，應予駁回。
六、兩造其餘之攻擊或防禦方法及未經援用之證據，經本院斟酌
    後，認為均不足以影響本判決之結果，自無逐一詳予論駁之
    必要，併此敘明。
七、據上論結，本件上訴為無理由，依民事訴訟法第449條第1項
    、第78條，判決如主文。
中　　華　　民　　國　　94　　年　　8　　月　　16　　 日
                  民事第十四庭審判長法  官　劉靜嫻
                                    法  官　李錦美
                                    法  官　陳駿璧
正本係照原本作成。
如不服本判決，應於收受送達後20日內向本院提出上訴書狀，其
未表明上訴理由者，應於提出上訴後20日內向本院補提理由書狀
（均須按他造當事人之人數附繕本）上訴時應提出委任律師或具
有律師資格之人之委任狀；委任有律師資格者，另應附具律師資
格證書及釋明委任人與受任人有 民事訴訟法第466條之1第1項但
書或第2項（詳附註）所定關係之釋明文書影本。
中　　華　　民　　國　　94　　年　　8 　　月　　17　　日
　　　　　　　　　　　　　　　　　　書記官　黃　愛
附註：
民事訴訟法第466條之1（第1項、第2項）：
對於第二審判決上訴，上訴人應委任律師為訴訟代理人。但上訴
人或其他法定代理人具有律師資格者，不在此限。
上訴人之配偶、三親等內之血親、二親等內之姻親，或上訴人為
法人、中央或地方機關時，其所屬專任人員具有律師資格並經法
院認為適當者，亦得為第三審訴訟代理人。
